臺灣士林地方法院刑事判決　　　　　　　　　　　　　九十一年度訴字第三九二號
　　聲　請　人　臺灣士林地方法院檢察署檢察官
　　被　　　告　甲○○
右列被告因偽造文書案件（九十一年度簡字第七○八號），經檢察官聲請以簡易判決
處刑（九十一年度偵字第三九七四號），本院認不宜以簡易判決處刑，裁定改以通常
程序審理並判決如左：
    主  文
甲○○連續行使偽造私文書，足以生損害於公眾及他人，累犯，處有期徒刑伍月，如
易科罰金以佰元折算壹日。如附表編號一至四所示文書上偽造「丙○○」之署押共
壹拾捌枚（含簽名壹拾壹枚及指印柒枚）均沒收。
    事  實
一、甲○○前於八十六年九月間因犯竊盜罪，經本院於八十六年十二月二十九日判處
    有期徒刑四月確定在案。又於八十六年三月間因犯恐嚇及傷害罪，經臺灣高等法
    院於八十八年一月二十九日傷害部分判處有期徒刑四月、恐嚇部分判處有期徒刑
    四月，應執行有期徒刑七月確定在案；嗣經臺灣高等法院於八十八年五月十八日
    裁定將上開三罪合併定應執行有期徒刑十月，已於八十八年十一月二十三日執行
    完畢。詎其仍不知悔改，明知未考領普通小型車之駕駛執照，不得駕駛自用小客
    車，猶購買車號ＢＳ－三○○八號自小客車行駛，且其為圖隱匿真正身分，避免
    交通違規遭受警方取締處罰，乃自其友人林信宏處取得並熟記丙○○之姓名、出
    生日期、身分證統一編號、住址等年籍資料後，即基於概括犯意，先於九十年五
    月三日晚間九時三十五分許，駕駛前開自小客車行經國道三號高速公路西向三．
    五公里處，因超速行駛而為警攔檢舉發，甲○○遂冒用丙○○之名義，向警員丁○○謊報丙○○之年籍資料，丁○○乃據以填發如附表編號一所示之舉發違反道
    路交通管理事件通知單（以下簡稱舉發通知單），甲○○遂在如附表編號一所示
    之舉發通知單內，偽造「丙○○」之簽名共四枚，且其在移送聯之「收受通知聯
    者簽章」欄內所偽簽「丙○○」之簽名一枚，係表示業已收受該舉發通知單之意
    思，復持以交予警員丁○○處理而行使之，足以生損害於丙○○及警察機關對於
    交通事件管理之正確性。又甲○○於九十年五月十八日晚間十時五分許，駕駛前
    開自用小客車行經國行經國道三號高速公路南下三一公里處，因酒醉駕車而為警
    攔檢舉發，甲○○復承前之概括犯意，再度冒用丙○○之名義，向警員乙○○謊
    報丙○○之年籍資料後，接續在如附表編號三所示之取締酒醉駕車簡易筆錄內偽
    造「丙○○」之簽名及指印各二枚；在如附表編號四所示之酒精濃度測試單之「
    被測人」欄內偽造「丙○○」之簽名及指印各一枚，並在警員乙○○所交付如附
    表編號二所示之舉發通知單移送聯內，偽造「丙○○」之簽名、指印各四枚，且
    其在移送聯之「收受通知聯者簽章」欄內所偽簽「丙○○」之簽名、指印各一枚
    ，係表示業已收受該舉發通知單之意思，復持以交回警員乙○○處理而行使之，
    足以生損害於丙○○及警察機關對於交通事件管理之正確性。嗣因丙○○本人於
    九十年五月二十五日接獲如附表編號一、二所示之舉發通知單，查覺其姓名遭他
    人冒用而報警處理，經警方將如附表編號二、三所示之舉發通知單、酒精濃度測
    試紙送內政部警政署刑事警察局進行指紋鑑定，經比對結果始知上開指印係甲○○所捺印，而循線查悉上情。
二、案經國道公路警察局第六警察隊移送臺灣士林地方法院檢察署檢察官偵查並聲請
    簡易判決處刑。
    理  由
一、右揭犯罪事實，業據被告甲○○於本院審理時坦承不諱，核與證人即被害人丙○○所指述之情節相符，並經證人即警員丁○○、乙○○分別到庭證述無誤，復有
    如附表編號一、二所示之舉發通知單各三張（移送聯、迴覆聯、存根聯）、酒精
    濃度測試紙、取締酒醉駕車簡易筆錄各一份在卷可稽；而經警方將如附表編號二
    、三所示之舉發通知單、酒精濃度測試紙送內政部警政署刑事警察局進行指紋鑑
    定，經該局以指紋電腦比對法、特徵比對法鑑驗結果，認送鑑違規單二張上指紋
    （均為同一手指指紋），輸入電腦比對再由人工確認結果，與本局檔存甲○○指
    紋卡之左拇指指紋相符等情，有該局九十年六月二十八日（九○）刑紋字第八六
    七六三號鑑驗書一份在卷可按，足見被告自白核與事實相符，堪予採信，本件事
    證明確，被告犯行洵堪認定，應依法論科。
二、按刑法第二百十七條所稱之偽造署押，係指行為人冒用本人名義在文件上簽名或
    為民法第三條第三項所稱指印之類似簽名之行為。次按被告甲○○於如附表編號
    一、二所示舉發違反道路交通管理事件通知單移送聯之「收受通知聯者簽章」欄
    內，偽簽「丙○○」之署押，不待依習慣或特約，單從形式上觀察，即足以知悉
    係表示由「丙○○」名義受領該舉發通知單移送聯之證明，此與事先在印妥內容
    之收據上偽簽他人姓名之情形，無分軒輊，自屬刑法之第二百十條所稱之私文書
    （最高法院八十三年台上字第六六三一號判例參照）；被告先後在如附表編號一
    、二所示之舉發通知單之移送聯「收受通知聯者簽章」欄內，偽造「丙○○」之
    署押後，再交回警員處理而持以行使，顯然對上開文書之內容有所主張，皆足以
    生損害於丙○○本人及警察機關對於交通事件管理之正確性，核其此部分所為，
    係犯刑法第二百十六條、第二百十條之行使偽造私文書罪。其偽造「丙○○」署
    押係偽造文書之部分行為，其偽造文書後復持以行使，偽造之低度行為為行使之
    高度行為所吸收，均不另論罪。又被告冒用「丙○○」之名義，在如附表編號一
    、二所示之舉發通知單迴覆聯、通知聯、存根聯及如附表三、四所示之取締酒醉
    駕車簡易筆錄、酒精濃度測試單內，偽造「丙○○」之署押多枚，均足以生損害
    於丙○○本人及警察機關對於交通事件管理之正確性，核其所為，係犯刑法第二
    百十七條第一項之偽造署押罪。被告為免遭警察取締處罰，而先後在如附表編號
    一所示文書（舉發通知單移送聯除外）及如附表編號二（舉發通知單移送聯除外
    ）至四號文書上，多次偽造「丙○○」簽名、指印之行為，皆係基於一貫犯意之
    多次接續行為，併此敘明。被告先後於九十年五月三日、九十年五月十八日行使
    偽造私文書及偽造署押之犯行，均時間緊接，方法相同，分別觸犯構成要件相同
    之罪名，顯係基於概括犯意而為之，各應依連續犯之規定以一罪論，並加重其刑
    。再者，被告所犯行使偽造私文書罪與偽造署押罪之間，有方法結果之牽連關係
    ，依刑法第五十五條之規定，應從較重之行使偽造私文書罪處斷。復查，被告有
    事實欄所載之犯罪科刑執行情形，有臺灣高等法院檢察署刑案紀錄簡覆表、臺灣
    高等法院被告全國前案紀錄表各一份在卷可稽，其受有期徒刑執行完畢後，五年
    以內再犯本件有期徒刑以上之罪，為累犯，應依刑法第四十七條規定加重其刑。
    爰審酌被告犯有多項前科，素行不端、其為免受罰而任意冒用他人名義，足以誤
    導警察機關舉發交通違規之正確性，並使被害人丙○○有遭受交通裁罰之危險，
    並考量其生活狀況、智識程度、犯罪動機、目的、手段，暨犯罪後坦承犯行，尚
    有悔意等一切情狀，量處如主文所示之刑，並諭知易科罰金之折算標準。末查，
    被告在如附表編號一至四所示之文書上偽造「丙○○」之署押共十八枚（含簽名
    十一枚及指印七枚），雖其中如附表編號一、二所示舉發通知單之通知聯並未扣
    案，惟被告已供明上開通知聯均置於其住處，尚未丟棄等語在卷，故不問屬於犯
    人與否，均應依刑法第二百十九條規定宣告沒收。
據上論斷，應依刑事訴訟法第四百五十二條、第二百九十九條第一項前段，刑法第五
十六條、第二百十六條、二百十條、第二百十七條第一項、第五十五條、第四十七條
、第四十一條第一項前段、第二百十九條，罰金罰鍰提高標準條例第二條，判決如主
文。
本案經檢察官簡靜玉到庭執行職務
中      華      民      國    九十一    年      八      月      九      日
                                    臺灣士林地方法院刑事第二庭
                                        法  官  陳  章  榮
右正本證明與原本無異。
如不服本判決，應於判決送達後十日內，向本院提出上訴狀。
                                        書記官  嚴  慧  萍
中      華      民      國    九十一    年      八      月     十六     日
附錄本案論罪科刑法條全文：
刑法第二百十六條
行使第二百十條至第二百十五條之文書者，依偽造、變造文書或登載不實事項或使登
載不實事項之規定處斷。
刑法第二百十條
偽造、變造私文書，足以生損害於公眾或他人者，處五年以下有期徒刑。
刑法第二百十七條第一項
偽造印章、印文或署押，足以生損害於公眾或他人者，處三年以下有期徒刑。
附表：
┌───┬───────────┬─────────────┬─────┐
│編  號│  文  書  名  稱      │被告偽造之署押（含簽名及指│備  註    │
│      │                      │印）                      │          │
├───┼───────────┼─────────────┼─────┤
│  一  │內政部警政署國道公路警│偽造「丙○○」之簽名四枚。│通知聯雖未│
│      │察局九十年五月三日公警│                          │扣案，惟被│
│      │局交字第Ｚ六○一六五九│                          │告已供明仍│
│      │四二號舉發違反道路交通│                          │置於其住處│
│      │管理事件通知單（一式四│                          │而未丟棄，│
│      │聯，分別為移送聯、通知│                          │故其上偽造│
│      │聯、迴覆聯及存根聯）  │                          │「丙○○」│
│      │                      │                          │之簽名一枚│
│      │                      │                          │，依法仍應│
│      │                      │                          │宣告沒收。│
├───┼───────────┼─────────────┼─────┤
│  二  │內政部警政署國道公路警│偽造「丙○○」之簽名四枚、│通知聯雖未│
│      │察局九十年五月十八日公│指印四枚。                │扣案，惟被│
│      │警局交字第Ｚ六○一六八│                          │告已供明仍│
│      │九○○號舉發違反道路交│                          │置於其住處│
│      │通管理事件通知單（一式│                          │而未丟棄，│
│      │四聯，分別為移送聯、通│    │故其上偽造│
│      │知聯、迴覆聯及存根聯）│                          │「丙○○」│
│      │                      │                          │之簽名、指│
│      │                      │                          │印各一枚，│
│      │                      │                          │依法仍應宣│
│      │                      │                          │告沒收。  │
├───┼───────────┼─────────────┼─────┤
│  三  │國道公路警察局第六警察│偽造「丙○○」之簽名二枚、│          │
│      │隊九十年五月十八日取締│指印二枚。                │          │
│      │酒醉駕車簡易筆錄      │                          │          │
├───┼───────────┼─────────────┼─────┤
│  四  │酒精濃度測試單（序號為│偽造「丙○○」之簽名一枚、│          │
│      │四三九二號、測試時間為│指印一枚。                │          │
│      │九十年五月十八日）    │                          │          │
└───┴───────────┴─────────────┴─────┘
